臺灣彰化地方法院刑事判決
111年度交訴字第72號
公  訴  人  臺灣彰化地方檢察署檢察官
被      告  鄒瑞賢


上列被告因過失致人於死案件，經檢察官提起公訴（111年度偵
字第5605號），被告於準備程序中就被訴事實為有罪之陳述，經
告知簡式審判程序之旨，並聽取公訴人、被告之意見後，本院合
議庭裁定由受命法官獨任依簡式審判程序審理，判決如下：
    主    文
鄒瑞賢犯過失致人於死罪，處有期徒刑捌月。
    犯罪事實
一、鄒瑞賢於民國111年1月26日15時11分許，駕駛車牌號碼00-0
    00號營業大貨車，沿彰化縣大城鄉產業道路由北往南行駛，
    直行至該產業道路與東平路之無號誌交岔路口（西城高幹20
    Y15K1281FE00號電桿旁）時，原應注意行至無號誌亦未設標
    誌、標線或號誌劃分幹、支線道之交岔路口，於車道數相同
    且同為直行車時，左方車應暫停讓右方車先行，而依當時天
    候晴、日間有自然光線、柏油路面乾燥、無缺陷、道路無障
    礙物及視距良好，並無不能注意之情事，竟疏未注意及此，
    即貿然駛入上開交岔路口，適有陳慶川騎乘車牌號碼000-00
    0號普通重型機車，沿東平路由西往東方向直行而駛至該交
    岔路口，亦疏未注意行車速度，依速限標誌或標線之規定，
    無速限標誌或標線而行經無號誌之交岔路口，應減速慢行，
    作隨時停車之準備，即貿然駛入該路口，雙方閃避不及，發
    生碰撞，因雙方均有前揭之疏失，致兩車發生碰撞，陳慶川
    因而人車倒地，受腹內出血、左側多處肋骨骨折併血胸、第
    11胸椎骨折、左側硬膜下出血、右側尺橈骨骨折等傷害，經
    送醫救治後，延至同日18時14分許，仍因低容積性休克不治
    死亡。嗣鄒瑞賢於車禍後，在有偵查權限之機關或個人發覺
    其係犯罪嫌疑人前，即撥打電話報警，並向據報前來處理，
    有偵辦犯罪職務之員警坦承肇事，而自願接受裁判。
二、案經陳慶川之子即陳東榮告訴及臺灣彰化地方檢察署檢察官
    據報相驗後偵查起訴。
    理    由
一、本案被告鄒瑞賢所犯係死刑、無期徒刑、最輕本刑為3年以
    上有期徒刑以外之罪，亦非高等法院管轄之第一審案件，被
    告於準備程序進行中，就被訴事實為有罪之陳述，經告知簡
    式審判程序之旨，並聽取公訴人及被告之意見後，本院合議
    庭依刑事訴訟法第273條之1第1項規定，裁定由受命法官獨
    任進行簡式審判程序，且依刑事訴訟法第273條之2、第159
    條第2項之規定，不適用同法第159條第1項之規定，亦不受
    同法第161條之2、第161條之3、第163條之1及第164條至170
    條規定之限制，合先敘明。
二、認定犯罪事實所憑之證據及理由：
  ㈠上開犯罪事實，業據被告於警詢、偵訊及本院準備程序、審
    理時均坦承不諱（見相卷第18頁至第20頁、第95頁至第96頁
    ，本院卷第38頁至第39頁、第47頁至第50頁），核與證人即
    告訴人陳東榮於警詢時之證述情節大致相符（見相卷第21頁
    至第23頁），並有道路交通事故現場圖、道路交通事故調查
    報告表㈠、㈡-1、現場及監視錄影畫面翻拍照片28張、公路監
    理電子閘門證號查詢汽車駕駛人網路列印畫面及車輛詳細資
    料報表在卷可憑（見相卷第31頁至第63頁、第83頁、第87頁
    至第89頁）。而被害人陳慶川確因本次車禍受有腹內出血、
    左側多處肋骨骨折併血胸、第11胸椎骨折、左側硬膜下出血
    、右側尺橈骨骨折等傷害，經送醫救治後，仍因低容積性休
    克不治死亡一情，此有彰化基督教醫療財團法人二林基督教
    醫院法醫參考病歷資料附卷足稽（見相卷第25頁），復經臺
    灣彰化地方檢察署檢察官督同檢驗員相驗屬實，製有相驗筆
    錄、相驗屍體證明書、檢驗報告書、被害人死亡相驗照片（
    見相卷第93頁至第122頁）等存卷可考，足認被告之自白確
    與事實相符，洵堪採信。
  ㈡汽車行駛至無號誌亦未設標誌、標線或號誌劃分幹、支線道
    之交岔路口，於車道數相同且同為直行車時，左方車應暫停
    讓右方車先行，此觀道路交通安全規則第102條第1項第2款
    之規定即明。被告係領有職業貨車駕駛執照之人（見相卷第
    83頁），其對上開規定應知之甚詳，而負有依上揭交通法規
    行駛之注意義務；且依卷附道路交通事故現場圖、道路交通
    事故調查報告表㈠及現場照片所示（見相卷第31頁、第33頁
    、第37頁至第63頁），本案事發當時天候晴、日間自然光線
    、柏油路面、乾燥、無缺陷、無障礙物、視距良好，並無不
    能注意之情事，被告應注意、能注意、竟疏未注意左方車應
    暫停讓右方車先行，致與被害人所騎乘之機車發生碰撞，被
    害人因此倒地受傷，嗣送醫救治後，仍因低容積性休克死亡
    ，則被告對於上開駕車肇事並使人死亡之行為具有過失責任
    自明。又本案經送交通部公路總局臺中區監理所彰化縣區車
    輛行車事故鑑定會鑑定後，鑑定結果認：「一、鄒瑞賢駕駛
    營業大貨車，行至無號誌交岔路口，左方車未暫停讓右方機
    車先行，為肇事主因。二、陳慶川駕駛普通重型機車，行經
    無號誌交岔路口，疏未減速慢行，作隨時停車之準備，為肇
    事次因。（無駕照駕車亦違反規定）」（見相卷第129頁至
    第131頁），與本院上開認定為相同之意見。
  ㈢行車速度，依速限標誌或標線之規定，無速限標誌或標線而
    行經無號誌之交岔路口，應減速慢行，作隨時停車之準備，
    此觀道路交通安全規則第93條第1項第2款之規定即明。查被
    害人雖未考領有普通重型機車之駕駛執照，有道路交通事故
    調查報告表㈡-1在卷可考（見相卷第35頁），然其對上揭道
    路交通安全規則第93條第1項第2款規定，仍應有相當瞭解及
    遵守之義務，然被害人未注意及此，行經案發無號誌之交岔
    路口，未減速慢行，作隨時停車之準備，致被告發現被害人
    所騎機車時已閃避不及，其亦與有過失甚明，然本案被害人
    雖與有過失，仍不能因而解免被告之罪責。再者，被害人因
    本次車禍死亡，已詳述如前，是被告上開過失行為與被害人
    之前述死亡結果間，核具相當因果關係，被告自應負過失致
    人於死罪責。
　㈣綜上所述，本案事證明確，被告上開犯行洵堪認定，應予依
    法論科。
三、論罪科刑之依據：
  ㈠核被告所為，係犯刑法第276條之過失致人於死罪。
  ㈡本案車禍發生後，被告打電話報警，並向據報前來處理，有
    偵辦犯罪職務之員警承認為肇事人一情，此有彰化縣警察局
    道路交通事故肇事人自首情形紀錄表及彰化縣警察局芳苑分
    局處理相驗案件初步調查報告暨報驗書各1份在卷可佐（見
    相卷第77頁、第3頁），其係對於未發覺之罪自首並接受裁
    判，依刑法第62條前段之規定，減輕其刑。
  ㈢爰以被告之責任為基礎，並審酌其駕駛營業大貨車，行經事
    故地點時，疏未注意左方車應讓右方機車先行，隨即與亦疏
    未注意減速慢行，作隨時停車準備之被害人所騎乘機車發生
    碰撞，因而肇事致被害人死亡之重大損害，造成被害人家屬
    永難彌平之傷痛，損害重大，復參酌被告就本案之發生應負
    肇事主因，被害人應負肇事次因之過失責任，經本院安排調
    解，被告非無調解之意願，僅因雙方就賠償金額存有落差，
    以致迄今未達成和解（見本院卷第27頁本院民事調解回報單
    ），兼衡其自述為國中畢業之智識程度、職業駕駛、已婚、
    育有均已成年之3子之生活狀況（見本院卷第49頁）、被告
    犯後坦承犯行之態度及檢察官具體求處有期徒刑8月以下之
    意見，量處如主文所示之刑。
據上論斷，應依刑事訴訟法第273條之1第1項、第299條第1項前
段，刑法第276條、第62條前段，刑法施行法第1條之1第1項，判
決如主文。
本案經檢察官賴政安提起公訴，檢察官黃建銘到庭執行職務。
中　　華　　民　　國　　111 　年　　7 　　月　　13　　日
                  刑事第七庭  法　官  巫美蕙
以上正本證明與原本無異。
如不服本判決應於收受判決後20日內向本院提出上訴書狀，並應
敘述具體理由；其未敘述上訴理由者，應於上訴期間屆滿後20日
內向本院補提理由書（均須按他造當事人之人數附繕本）「切勿
逕送上級法院」。
告訴人或被害人對於判決如有不服具備理由請求檢察官上訴者，
其上訴期間之計算係以檢察官收受判決正本之日期為準。  
中　　華　　民　　國　　111 　年　　7 　　月　　13　　日
                              書記官  林婷儀　　　　　　
附錄本案論罪科刑法條：
中華民國刑法第276條
因過失致人於死者，處5年以下有期徒刑、拘役或50萬元以下罰
金。